【裁判字號】    88,訴,2248
【裁判日期】    890216
【裁判案由】    遺棄等
【裁判全文】
ZO灣高雄地方法院刑事判決                        八十八年度訴字第二二四八號
    公  訴  人  臺灣高雄地方法院檢察署檢察官
    被      告  乙○○
右列被告因過失致死案件，經檢察官提起公訴（八十八年度偵字第七三六四號），甲
○判決如左：
    主  文
乙○○因過失致人於死，處有期徒刑壹年貳月；又對於無自救力之人，依法令應扶助
，而不為其生存所必要之扶助，處有期徒刑壹年，應執行有期徒刑貳年。
    事  實
一、乙○○考領有普通小型車駕駛執照，本應注意飲酒後其吐氣所含酒精成分超過每
    公升零點二五毫克以上者不得駕車、行車速度應依標誌，在市區道路，時速不得
    超過四十公里，及汽車行經閃光黃燈之交岔路口，應減速慢行，注意安全，小心
    通過，行近行人穿越道前，應減速慢行等規定，竟於民國八十八年三月九日上午
    五時許，於飲用啤酒五、六瓶酒醉後，仍貿然駕駛車號ＵＳ—一三九二號自用小
    客車，沿高雄市○○區○○路由西往東方向行駛，行經該路中正國中前設有閃光
黃燈及行人穿越道之處時，仍以時速五十至六十公里以上之速度超速行駛，未減
    速慢行，而依當時情形夜間有照明、視線不佳，尤須提高警覺，減速慢行，以避
    免危險之發生，竟疏於注意車前狀況，致其小客車右前保險桿在行人穿越道上撞
    及行人劉寶仁，劉寶仁因而彈至擋風玻璃後摔落地面，受有顱內出血、頭部外傷
    等傷害，已陷於無自救力之狀態，乙○○依法應負救治傷者之義務，惟竟起意遺
    棄無自救能力之劉寶仁，並未停車救治劉寶仁，不為其生存所必要之扶助，反而
    加速駕車逃逸返回家中。劉寶仁經路人發現報警送醫急救，延至同日十八時五十
    四分許，因顱內出血、頭部外傷不治死亡。嗣經警員一一比對車號，始於同月十
    一日十四時許查獲乙○○。
二、案經高雄市政府警察局苓雅分局移送臺灣高雄地方法院檢察署檢察官偵查起訴。
    理  由
一、訊據被告乙○○坦承有飲用啤酒五、六瓶後，酒醉駕車，並撞及被害人劉寶仁，
    因緊張、害怕而逃逸，隨即於當日將破損之擋風玻璃更換之事實不諱，核與證人
    林忠勇（即同車者）證述之情節相符，此外，復有被告小客車右前角擦損及在肇
    事現場遺留之煞車痕照片二十八張在卷可資佐證，而被害人係因本件車禍致顱內
    出血、頭部外傷不治死亡，業經臺灣高雄地方法院檢察署檢察官督同法醫師相驗
    明確，製有相驗屍體證明書、驗斷書及勘驗筆錄在卷足憑。
二、按行車速度，應依標誌之規定，無標誌者，在市區道路時速不得超過四十公里；
    汽車行駛時，駕駛人應注意車前狀況，並隨時採取必要之安全措施；汽車行近行
    人穿越道前，應減速慢行，遇有行人穿越時，無論有無交通警察指揮或號誌指示
    ，均應暫停讓行人先行通過；又汽車駕駛人於飲酒後其吐氣所含酒精成分超過每
    公升零點二五毫克以上者不得駕車；行經閃光黃燈之交岔路口，應減速慢行，注
    意安全，小心通過，道路交通安全規則第九十三條第一項第一款、第九十四條第
    三項、第一百零三條及第一百十四條第二款、道路交通標誌標線號誌設置規則第
    二百十一條第一項第一款分別定有明文。被告考領有普通小型車駕駛執照，其駕
    駛汽車自應注意遵守上開規定。經查，被告駕駛之上開汽車，在肇事現場行人穿
    越道上留有煞車痕跡，此有照片在卷可資憑證。而肇事當時路段為市區道路速限
    四十公里，平直良好、柏油路面、無缺陷、無障礙物，客觀上被告並無不能注意
    之情形，被告自承以時速五十至六十公里左右之速度行駛，行經閃光黃燈之處未
    減速慢行。且被告於肇事二日後始經警查獲並拘提到案，故並無其吐氣後所含酒
    精濃度測試值可參，惟被告自承飲用五、六瓶啤酒，參以證人林忠勇證述其去二
    家ＫＴＶ喝酒喝到四、五點左右等情論之，被告當時吐氣後所含酒精成分應已超
    過每公升零點二五毫克以上。綜上，被告於飲酒後仍駕駛小客車超速行駛，且行
    近行人穿越道及閃光黃燈前時，未減速慢行，又疏於注意前方行人劉寶仁，致其
    駕駛之上開汽車右前角及擋風玻璃撞及劉寶仁，使被害人劉寶仁因之受創死亡，
    其有過失，甚為明顯。而被害人因本件車禍死亡，與被告之過失行為間，有相當
    因果關係。事證明確，被告過失致人於死之犯行洵堪認定。
三、按遺棄罪之成立，非必須置被害人於寥闃無人之地，亦非必須使被害人絕對無受
    第三者保護之希望，但有法律上扶養義務者，對於無自救力之人，以遺棄之意思
    ，不履行扶助義務時，罪即成立，最高法院著有十八年上字第一四五七號判例可
    資參照；又刑法第二百九十四條第一項所謂對於無自救力之人應為保護之「法令
    」，係泛指一般法令而言，並不以刑事或民事法令為限，道路交通管理處罰條例
    第六十二條第二項規定：「汽車駕駛人，如肇事致人受傷或死亡，應即採取救護
    或其他必要措施，並向警察機關報告，不得逃逸，‧‧‧‧。」，亦包括在內。
    經查，被害人劉寶仁受撞及後，於同日上午五時二十七分許經路人報警送至國軍
    高雄總醫院急救，到院時已無心跳、血壓及呼吸，經急救後，才稍有生命跡象，
    嗣延至同日十八時五十四分許始死亡，此有國軍高雄總醫院八十八年十二月二十
    日八八濟世二字第八一０一號函及死亡證明書各一紙在卷可憑，是被害人受撞擊
    後並未當場死亡，其時已陷於無自救力之地步，且縱使有路人將被害人送醫急救
    ，依前開說明，被告對於該無自救力之被害人，依道路交通管理處罰條例第六十
    二條第二項之規定，自有採取保護或其他必要措施之義務，詎其竟駕車駛離肇事
    現場，其顯有不為被害人生存所必要之扶助之意甚明。
四、核被告所為，係犯刑法第第二百七十六條第一項之過失致人於死罪；其肇事後不
    救助被害人而駛離現場，係犯同法第二百九十四條第一項之遺棄罪。被告所犯上
    開二罪之間，犯意各別，罪名不同，應予分論併罰。又被告酒醉駕車且行經行人
    穿越道不依規定讓行人優先通行因而肇事因而致人死亡，依法應負刑事責任，爰
    依道路交通管理處條例第八十六條第一項規定，加重其刑。又刑法於八十八年四
    月二十一日經修正公布，增訂第一百八十五條之三規定：「服用酒類，不能安全
    駕駛動力交通工具而駕駛者，處一年以下有期徒刑、拘役或三萬元以下罰金」，
    並已於同月二十三日生效，惟按刑法第一條之規定「行為之處罰，以行為時之法
    律有明文規定者為限。」被告肇事時，刑法並無處罰駕駛人上述行為之規定，則
    被告所為，自不應適用新增定之刑法第一百八十五條之三之規定論處，併此說明
    。審酌被告於肇事後雖已與被害人家屬達成民事和解，賠償被害人之家屬新台幣
    一百三十萬元（不含強制險），惟被害人之家屬不願原諒被告，且被告酒後駕車
    肇事，無視他人生命、身體、財產之安全，肇事後，復不思救助被害人，僅因其
    恐受刑事追訴，即駕車駛離現場，其惡性不輕，犯後立即更換破損之擋風玻璃，
    狡詐惡劣等一切情狀，爰酌情各量處如主文所示之刑，並定其應執行之刑。
據上論斷，應依刑事訴訟法第二百九十九條第一項前段，道路交通管理處條例第八十
六條第一項、刑法二百七十六條第一項、第二百九十四條第一項、第五十一條第五款
，罰金罰鍰提高標準條例第一條前段，判決如主文。
中      華      民      國    八十九    年      二      月     十一     日
                                  臺灣高雄地方法院交通法庭
                                      法    官     楊   晉   佳
右為正本，係照原本作成，證明與原本無異。
如不服本判決，應於送達後十日內，向甲○提出上訴狀。
附錄本判決論罪之法條：
刑法第二百七十六條第一項
因過失致人於死者，處二年以下有期徒刑、拘役或二千元以下罰金。
刑法第二百九十四條第一項
對於無自救力之人，依法令或契約應扶助，養育或保護而遺棄之或不為其生存所必要
之扶助、養育或保護者，處六月以上五年以下有期徒刑。
因而致人於死者，處無期徒刑或七年以上有期徒，致重傷者，處三年以上十年以下有
期徒刑。
                                      書 記 官     王   麒   雄
中      華      民      國    八十九      年      二    月    十六     日


司法院資訊處製作；財團法人民間司法改革基金會備份。
